最高法院刑事判決　　　　　　九十六年度台上字第二三五０號
上　訴　人　甲○○
　　　　　　乙○○
上列上訴人等因偽造文書案件，不服台灣高等法院高雄分院中華
民國九十六年一月十六日第二審判決（九十五年度上訴字第一八
二０號，起訴案號：台灣高雄地方法院檢察署九十一年度偵字第
九七三０號），提起上訴，本院判決如下：
    主  文
上訴駁回。
    理  由
按刑事訴訟法第三百七十七條規定：上訴於第三審法院，非以判
決違背法令為理由，不得為之。是提起第三審上訴，應以原判決
違背法令為理由，係屬法定要件。且必須依據卷內資料為具體之
指摘，並足據以辨認原判決已具備違背法令之形式，始屬相當。
本件原判決依憑已判決確定共同被告李堯正有於民國九十一年五
月六日凌晨四時許，在高雄縣鳳山市○○路二十號前，以自備鑰
匙（未扣案）竊取被害人彭國光所有車號PXI- 679號山葉牌重型
機車一部得手，嗣於同年五月七日十九時、騎乘該贓車與不知情
之王家豪至上開保養廠，離開行至高雄縣鳥松鄉○○路十四巷巷
口時，為警當場查獲，並在李堯正身上查獲另二面機車車牌及現
金新台幣（下同）八千元之事實，業據李堯正於警詢、偵查、第
一審及原審均供認屬實，且經被害人彭國光於警詢陳述確有該部
機車遭竊等情相符，復有高雄縣政府車輛失竊證明單及被害人領
回機車（原機車引擎號碼業已遭磨損，並偽造其他引擎號碼）之
領結各一紙在卷可憑。又員警鍾添林、陳合興、徐慶賢於第一審
證稱：「當時我們看到李堯正及王家豪各騎一部機車進去該保養
廠，他們出來不久後我們就上前，有在李堯正身上查到用報紙包
住的二面車牌及現金八千元，李堯正事後有說車牌是甲○○交給
他的，現金部分則是甲○○給他偷車的贓款，之後我們查到李堯
正及王家豪所騎乘的機車其中有一部是贓車，也有請被害人來指
認」等語，並有扣案之PXI-836號及NOU-006號車牌二面及現金八
千元在卷可資佐證，是李堯正有竊盜該部機車，且為警查扣上揭
物品之事實，均可認定。李堯正就其與上訴人甲○○、乙○○犯
罪分工方式，由甲○○交付合法取得之車牌及引擎號碼予李堯正
，李堯正則依甲○○指示負責竊盜機車，再交予乙○○負責偽造
引擎號碼後，交由甲○○銷贓販賣得利，李堯正及乙○○則分別
獲得上開報酬之事實，業據證人即共同被告李堯正於同年五月七
日、八日、二十九日警詢陳稱：「甲○○先叫伊至上開工廠拿一
面機車車牌及一張他事先寫好機車引擎號碼的紙張後，再依他所
指定的機車廠牌竊取機車，伊竊得機車後把他交給伊的車牌及紙
張放在贓車裡面，再把贓車騎到鳳山市○○路上一間火鍋店旁，
綽號『阿典』男子（即乙○○）就會把機車騎走並把引擎號碼磨
掉後，重新打上紙張上的引擎號碼，並改懸掛甲○○交付之車牌
後，放置在該火鍋店，伊再至該火鍋店把該部贓車騎去上揭工廠
交給甲○○，偷一部機車甲○○會給伊四千元，乙○○打造引擎
號碼的代價是一千元，錢由伊交給乙○○，至於伊竊取的機車車
牌，伊會丟到高雄市○○路媽祖港橋下的前鎮河內。伊於同年五
月六日凌晨四時許，在高雄縣鳳山市竊得車號PXI-679 號機車一
部，於同年月七日晚上七時三十分許，與不知情的王家豪將該部
機車騎去上開工廠給甲○○，又拿車牌二面出來巷口時，就為警
查獲」等語。本件被害人彭國光所有機車於警方查獲後，其引擎
號碼原係4VP-004786號，惟已遭磨損，並打印偽造為4VP-118108
號之事實，除據被害人彭國光於警詢陳述明確外，亦據證人即負
責電解引擎號碼之警員楊保崇於偵查及第一審、證人即警員王興
隆於第一審證述甚詳。本件警方係依據被告李堯正上開警、偵供
述，而於同年七月二日，至高雄縣鳳山市○○路一四之一號乙○
○住處，搜索查獲乙○○所有如原判決附表一編號6-7 所示之砂
紙、鐵鎚等物。又據證人王興隆於原審證述「以其專業經驗，從
六十八年就參與電解，本案砂紙可用以磨平引擎號碼、而鐵鎚可
用以打引擎號碼」，復參以李堯正最初為警查獲後，僅供述其竊
取機車後置於高雄縣鳳山市○○路某火鍋店旁，交由「阿典」男
子偽造引擎號碼等語。而所稱放機車之上址火鍋店，確與乙○○
之住處相當接近，之後亦由李堯正指認上開「阿典」男子，即乙
○○在卷，足認被害人彭國光上揭機車係由李堯正竊取後，再交
由乙○○負責在其上址住處，重新打印而偽造引擎號碼。因而撤
銷第一審科刑判決，改判依修正前之牽連犯關係，從一重論處甲
○○、乙○○共同犯偽造私文書罪刑，已詳敘其所憑之證據及認
定之理由。對於甲○○辯稱：伊未指示李堯正去偷特定廠牌、車
型機車，查獲當天伊也沒有看到李堯正有騎贓車到上開保養廠交
給伊，李堯正身上為警查獲的車牌二面也不是伊交付的，伊亦無
叫李堯正交付贓車給乙○○偽造引擎號碼，伊只是有對外收購中
古機車，經整理後外銷；乙○○辯稱：伊沒有將李堯正所交付之
贓車引擎號碼磨掉，再偽造引擎號碼，亦無收取每輛機車一千元
之偽造引擎號碼費用，因伊與李堯正有怨隙而打過李堯正，是李
堯正亂說的；又扣案如原判決附表所示工具雖是伊所有，但那是
修車工具，無法拿來打造機車引擎號碼云云。何以均不足採信，
亦已依據卷內資料詳予指駁、說明。且敘明本件雖未能查扣偽造
引擎號碼所用之字模、適用之磨損引擎號碼等工具，但本件警方
查扣乙○○上開工具時間係同年七月二日，然甲○○、李堯正卻
先後早於同年六月十一日、二十八日交保釋放在外，則乙○○自
有於警查獲前，有充裕時間將實際用以偽造引擎號碼之工具藏置
他處，是本件尚不能以未查扣字模、磨損引擎號碼等工具一節，
反為乙○○有利之認定。從形式上觀察，並無違背法令之情形存
在。次查犯罪事實之認定及證據之取捨，乃事實審法院之職權，
且法院憑以認定犯罪事實之證據，並不以直接證據為限，即綜合
各種證據，本於推理作用，為其認定犯罪事實之基礎，如不違背
經驗法則與論理法則，即不得指為違法，而據為上訴第三審之理
由。原判決綜合各種證據，認定上訴人等有上揭犯行，究竟違背
如何之經驗法則或論理法則，上訴意旨，並未具體指明，徒憑己
見，就原判決已說明之事項或屬原審採證認事職權之適法行使，
任意指摘有理由不備、矛盾，不適用法則、適用不當之違法，且
仍為單純事實之爭執，難謂為適法之第三審上訴理由。又乙○○
於原審具狀聲請詰問承辦檢察官、員警楊保崇、甲○○、李堯正
、蔡石峰等人部分，因此部分待證事實業已明確，依據刑事訴訟
法第一百六十三條之二第二項第三款規定，認為此調查證據之聲
請為不必要。原判決已說明無需傳訊之理由。乙○○上訴意旨，
猶以原審未傳訊上揭人員到庭陳述事實真相，難謂無應於審判期
日調查之證據而未予調查之違法云云，顯非依據卷內資料執為指
摘之合法上訴理由。依前揭說明，其等上訴均違背法律上之程式
，應予駁回。
據上論結，應依刑事訴訟法第三百九十五條前段，判決如主文。
中　　華　　民　　國　九十六　年　　四　　月　二十七　日
                      最高法院刑事第九庭
                          審判長法官  洪　清　江
                                法官  石　木　欽
                                法官  李　伯　道
                                法官  林　勤　純
                                法官  陳　晴　教
      本件正本證明與原本無異
                                      書  記  官
中　　華　　民　　國　九十六　年　　五　　月　　四　　日
                                                      Ｑ
